【裁判字號】    97,上訴,3347
【裁判日期】    970916
【裁判案由】    毒品危害防制條例
【裁判全文】
臺灣高等法院刑事判決                97年度上訴字第3347號
上  訴  人  臺灣臺北地方法院檢察署檢察官
上  訴  人
即  被  告  甲○○
上列上訴人因被告違反毒品危害防制條例案件，不服臺灣臺北地
方法院97年度訴字第414號，中華民國97年6月17日第一審判決
（起訴案號：臺灣臺北地方法院檢察署96年度毒偵緝字第278號
、96年度毒偵緝字第279號、96年度毒偵字第3526號），提起上
訴，本院判決如下：
    主  文
原判決關於96年4月22日施用第二級毒品部分暨定執行刑部分均
撤銷。
甲○○施用第二級毒品，累犯，處有期徒刑捌月，減為有期徒刑
肆月，扣案之甲基安非他命壹包（驗餘淨重拾玖點捌肆公克）沒
收銷燬之。
其他上訴駁回。
上開第二項撤銷改判部分與駁回上訴部分所處之刑（即分別為有
期徒刑3月、3月、3月、8月、6月），應執行有期徒刑壹年拾壹
月。扣案之甲基安非他命參包（驗餘淨重貳點肆公克）、海洛因
壹包（驗餘淨重零點零參伍公克）、甲基安非他命壹包（驗餘淨
重拾玖點捌肆公克）、海洛因壹包（驗餘淨重零點壹肆零玖公克
）、甲基安非他命參包（驗餘淨重貳點伍參公克）均沒收銷燬之
。
    事  實
一、甲○○前因施用毒品案件，先後經(一)臺灣臺北地方法院以87
    年度毒聲字第738號裁定送勒戒處所觀察、勒戒後，認無繼
    續施用毒品之傾向，經臺灣臺北地方法院檢察署檢察官以87
    年度偵字第16912號不起訴處分書為不起訴處分。(二)臺灣臺
    北地方法院以88年度毒聲字第2號裁定送勒戒所觀察、勒戒
    後，認有繼續施用毒品之傾向，復以88年度毒聲字第326號
    裁定令入戒治處所施以強制戒治，並經臺灣臺北地方法院以
    88年度易字第549號判決判處有期徒刑5月確定，於民國89年
    4月7日易科罰金執行完畢。(三)臺灣臺北地方法院以89年度毒
    聲字第2328號裁定令入戒治處所施以強制戒治，並經臺灣臺
    北地方法院以90年度簡字第455號判決判處有期徒刑6月確定
    ，於91年1月9日縮刑期滿執行完畢。(四)臺灣板橋地方法院以
    92年度簡字第3634號判決判處有期徒刑6月確定，復經臺灣
    臺北地方法院以93年度易字第1735號判決判處有期徒刑9月
    、6月確定，前述各罪再經臺灣臺北地方法院以94年度聲字
    第1835號裁定定其應執行之刑為有期徒刑1年7月確定。另經
    臺灣板橋地方法院以94年度簡字第6007號判決判處有期徒刑
    3月確定，與前述有期徒刑1年7月之刑合併執行，於95年8月
    15日縮刑期滿執行完畢。
二、甲○○有上開觀察、勒戒、強制戒治及犯罪科刑執行紀錄，
    猶不知悛悔，復基於施用第一級毒品海洛因、第二級毒品甲
    基安非他命之犯意，於民國96年4月5日、同年月22日採尿回
    溯前96小時內之某日時，在臺北縣中和市秀朗橋附近工作處
    所廁所內、臺北縣永和市○○路附近店家廁所內，各施用第
    二級毒品甲基安非他命1次；復於96年10月25日採尿前回溯2
    6及96小時內之某日時，在不詳處所及臺北縣中和市○○路○
    段120號店家廁所內，分別施用第一級毒品海洛因及第二級
    毒品甲基安非他命各1次，嗣分別於96年4月5日凌晨2時20分
    許、同年月22日凌晨5時40分許，均在臺北市大安區○○○
    路與基隆路口；同年10月25日晚間8時30分許，在臺北縣永
    和市○○路○段129號前，為警查獲，並分別扣得第一級毒品
    海洛因1包（即持有部分，淨重0.036公克）、第二級毒品甲
    基安非他命3包（淨重2.42公克）；第一級毒品海洛因1包（
    即持有部分，淨重0.142公克）、第二級甲基安非他命毒品1
    包（淨重20.02公克）；第二級毒品甲基安非他命3包（淨重
    2.56公克）。
三、案經臺北市政府警察局大安分局暨臺北市政府警察局中山分
    局分別報告臺灣板橋地方法院檢察署呈請臺灣高等法院檢察
    署檢察長令轉臺灣臺北地方法院檢察署檢察官偵查起訴。
    理  由
一、上揭事實，業據被告甲○○於原審及本院審理時坦承不諱（
    詳原審卷第69頁背面及第72頁背面、本院97年9月3日審判筆
    錄），且被告分別於民國96年4月5日凌晨2時20分許、同年
    月22日凌晨5時40分許、同年10月25日晚間8時30分許經警查
    獲，採集其尿液送驗，由檢驗公司以酵素免疫分析法（EIA
    ）及氣相層析質譜儀（GC/MS）檢驗，分別依序呈甲基安非
    他命陽性反應、甲基安非他命陽性反應、嗎啡及甲基安非他
    命陽性反應，此有臺灣尖端先進生技醫藥股份有限公司濫用
    藥物檢驗報告3紙分別附於偵查及本院卷內可稽（分別詳96
    年度毒偵字第1306號偵查卷第66頁、96年度毒偵字第1420號
    偵查卷第47頁、原審卷第43頁），復有扣案之第一級毒品海
    洛因1包（淨重0.036公克、驗餘淨重0.035公克）、第二級
    毒品甲基安非他命3包（淨重2.42公克、驗餘淨重2.40公克
    ）；第一級毒品海洛因1包（淨重0.142公克、驗餘淨重0.14
    09公克）、第二級甲基安非他命毒品1包（淨重20.02公克、
    驗餘淨重19.84公克）；第二級毒品甲基安非他命3包（淨重
    2.56公克、驗餘淨重2.53公克）經送驗結果分別檢出海洛因
    成分及驗出甲基安非他命成分，此依序分別有交通部民用航
    空局航空醫務中心96年5月11日航藥鑑字第0960382號毒品鑑
    定書、臺北市政府警察局96年5月9日北市鑑毒字第497號鑑
    驗通知書、交通部民用航空局航空醫務中心96年5月11日航
    藥鑑字第0960383號毒品鑑定書、內政部警政署刑事警察局9
    6年5月28日刑鑑字第0960067775號鑑定書、臺北市政府警察
    局96年11月1日北市鑑毒字第771號鑑驗通知書，分別附於96
    年度毒偵字第1306號偵查卷第107頁、第63頁、96年度毒偵
    字第1420號偵查卷第52頁、原審卷第53頁、第49頁可稽，足
    認被告任意性之自白與事實相符。又92年7月9日新修正之毒
    品危害防制條例刪除二犯及三犯之規定，一改修法前繁雜之
    處遇程序，僅將施用毒品者簡化區分為初犯、再犯，並認施
    用毒品者係屬病患性犯人，以觀察、勒戒戒除其身癮，並以
    強制戒治去除其心癮。經觀察、勒戒或強制戒治執行完畢釋
    放後，若係五年後再犯該條例第10條施用毒品罪者，與同條
    例第20條第1項、第2項關於「初犯」之處理方式相同，檢察
    官應先聲請法院裁定令被告入勒戒處所觀察、勒戒，並視有
    無繼續施用毒品傾向，決定應予釋放、為不起訴之處分，或
    應聲請法院裁定令入勒戒處所強制戒治；若係五年內「再犯
    」同條例第10條施用毒品罪者，依同條例第23條第2項規定
    ，檢察官則應依法追訴。觀諸該條例第20條第3項之修正理
    由：「觀察、勒戒或強制戒治五年後再犯者，顯見前所實施
    之觀察、勒戒或強制戒治已足以遮斷其施用毒品之癮，為期
    自新及協助其戒除毒癮，對此五年後再犯者，爰明定仍適用
    初犯之規定，先經觀察、勒戒、強制戒治之程序。」及同條
    例第23條第2項之修正理由：「為配合簡化施用毒品犯之刑
    事處遇程序，並鑑於經觀察、勒戒或強制戒治執行完畢釋放
    後五年內再犯者，其再犯率甚高，原據以實施之觀察、勒戒
    及強制戒治既已無法收其實效，自應施以刑事處遇。」顯然
    如施用毒品者係前經觀察、勒戒或強制戒治等治療程序執行
    完畢五年後，始再施用毒品之「初犯」，因前所執行之觀察
    、勒戒或強制戒治已足收戒除毒癮之效，自應重新執行觀察
    、勒戒或強制戒治等治療程序，並於治療程序執行完畢後，
    由檢察官為不起訴處分，毋庸對之追訴處罰；反之，在「再
    犯」之情形，因其先前所為治療程序顯未能收戒斷毒癮之效
    ，且考量施用毒品者之再犯率偏高，乃簡化其刑事處遇程序
    ，而逕予追訴處罰，不再施以治療程序。參酌上開立法理由
    ，修正毒品危害防制條例就施用毒品者，祇於「初犯」及「
    五年後再犯」二種情形，有其追訴條件之限制，即須於初犯
    經觀察、勒戒或強制戒治釋放後，五年內均無施用毒品之行
    為，始能認其前所實施之觀察、勒戒或強制戒治已足遮斷毒
    癮，而得於五年後再犯時，再予適用初犯之規定，重行觀察
    、勒戒等程序。倘五年內已經再犯，被依法追訴處罰，縱其
    第三次（或第三次以上）施用毒品之時間在初犯釋放五年以
    後，即與「五年後再犯」之情形有別，且因已於「五年內再
    犯」，顯見其再犯率甚高，原實施觀察、勒戒或強制戒治，
    已無法收其實效，而無五年戒斷期之存在，自無再經觀察、
    勒戒及強制戒治之必要，應由檢察官逕行起訴，始符新法修
    正之本旨，最高法院著有95年臺非字第59號判決及95年第7
    次刑事庭會議第2點決議可憑。本件被告於91年1月9日強制
    戒治執行完畢後5年內，因施用毒品案件先後遭判處有期徒
    刑6月、9月、6月、3月，顯見其再犯率甚高，原實施觀察、
    勒戒或強制戒治，已無法收其實效，而無五年戒斷期之存在
    ，參照前述說明，本件被告持有第1級毒品海洛因及施用第1
    級毒品海洛因、第2級毒品甲基安非他命之犯行，事證明確
    ，洵堪認定，應予依法論科。
二、查海洛因、甲基安非他命係毒品危害防制條例第2條第2項第
    1款、第2款所稱之第一級毒品、第二級毒品。起訴書雖未論
    及被告於96年4月5日、同年月22日為警查扣持有第一級毒品
    海洛因之行為，分別涉犯毒品危害防制條例第11條第1項之
    持有第一級毒品罪，惟上開犯罪事實業經起訴書於犯罪事實
    中提及「...，並扣得第一級毒品海洛因1包（淨重0.036公
    克），...；第一級毒品海洛因1包（淨重0.142公克）、...
    。」，是應認為被告上開持有第一級毒品海洛因之行為，亦
    在起訴之範圍內，且蒞庭公訴人亦已於原審準備程序中予以
    補充起訴法條，增加毒品危害防制條例第11條第1項之持有
    第一級毒品罪，自應一併予以審判，合先敘明。核被告所為
    ，係分別犯毒品危害防制條例第10條第1項、第2項之施用第
    一級毒品罪1次、第二級毒品罪3次及同法第11條第1項之持
    有第一級毒品罪2次，其3次施用第二級毒品前後持有第二級
    毒品甲基安非他命之低度行為，均為施用之高度行為所吸收
    ，不另論罪，被告所犯上開6罪間，犯意各別、行為可分，
    應予分論併罰。又被告前有事實欄所載科刑、執行前案紀錄
    ，有本院被告前案紀錄表在卷可憑，於前案有期徒刑執行完
    畢後5年內，故意再犯有期徒刑以上之本案6罪，均應論以累
    犯，各依刑法第47條第1項之規定予以加重其刑。又毒品危
    害防制條例業於九十二年七月九日修正公布，九十三年一月
    九日施行，有關持有毒品罪部分增訂第十一條第四項「持有
    毒品達一定數量者，加重其刑至二分之一，其標準由行政院
    定之」之規定，行政院亦於九十三年一月九日訂定「轉讓持
    有毒品加重其刑之數量標準」，其中規定持有第二級毒品淨
    重達十公克以上者，加重其刑至二分之一。被告於96年4月
    22日凌晨5時40分許，在臺北市大安區○○○路與基隆路口
    ，遭警查獲持有第二級甲基安非他命毒品1包之數量（淨重
    20.02公克、驗餘淨重19.84公克），已逾此標準，故被告此
    部分所為應依法遞加重其刑。
三、原審就被告施用第一、二級毒品部分（96年4月22日施用第
    二級毒品部分除外），認罪證明確，適用毒品危害防制條例
    第10條第1項、第2項、第11條第1項、第18條第1項前段，刑
    法第11條前段、第47條第1項，中華民國九十六年罪犯減刑
    條例第2條第1項第3款、第7條之規定，及審酌被告一再持有
    、施用第一、二級毒品，經觀察、勒戒及強制戒治後，仍無
    法戒除惡習，其戒毒之意志力薄弱，惟施用毒品僅戕害其個
    人之身心健康，且犯罪後坦承犯行，態度尚佳等一切情狀，
    各量處有期徒刑6月（減為3月）、6月（減為3月）、6月（
    減為3月）、8月、6月，另被告之前開第1次施用第二級毒品
    及2次持有第一級毒品之犯行，其犯罪時間均在96年4月24日
    以前，合於中華民國九十六年罪犯減刑條例第2條第1項第3
    款、第7條之規定，應依法減被告宣告刑之刑期2分之1。復
    說明本案被告曾於96年9月13日因本案遭臺灣臺北地方法院
    檢察署通緝，於同年10月25日緝獲（詳臺灣臺北地方法院檢
    察署96年度毒偵緝字第278、279號偵查卷第1頁），惟其遭
    通緝之情形，與中華民國九十六年罪犯減刑條例第5條：本
    條例施行前，經通緝而未於中華民國九十六年十二月三十一
    日以前自動歸案接受偵查、審判或執行者，不得依本條例減
    刑之規定不合，因上開條例於96年7月16日施行，而被告在
    96年9月13日遭通緝時，上開條例已施行，故本件被告符合
    減刑之前3罪仍應依上開條例減刑。其認事用及量刑，均無
    不當，被告上訴意旨，指摘原判決量刑過重云云，為無理由
    ，其上訴應予駁回。
四、原審就被告於96年4月22日施用第二級毒品部分，認罪證明
    ，固非無見，惟按毒品危害防制條例第11條第4項規定，持
    有毒品達一定數量者，加重其刑至二分之一，其標準由行政
    院定之。行政院即於93年1月7日公布「轉讓持有毒品加重其
    刑之數量標準」，其持有第二級毒品淨重10公克以上，應加
    重其刑至二分之一，本件被告持有第二級毒品之數量（淨重
    20.02公克、驗餘淨重19.84公克），已逾行政院前開訂定標
    準，原審未依前述規定加重其刑，即有未合。公訴人執以提
    起上訴，為有理由，自應由本院撤銷改判。爰審酌被告一再
    施用第二級毒品，經觀察、勒戒及強制戒治後，仍無法戒除
    惡習，惟犯罪後坦承犯行等一切情狀，量處有期徒刑8月，
    因其犯罪時間在96年4月24日以前，合於中華民國九十六年
    罪犯減刑條例第2條第1項第3款、第7條之規定，應依法減被
    告宣告刑之刑期2分之1，並與上開駁回部分定其應執行刑為
    有期徒刑1年11月。
五、扣案之第一級毒品海洛因1包（淨重0.036公克、驗餘淨重0.
    035公克）、第二級毒品甲基安非他命3包（淨重2.42公克、
    驗餘淨重2.40公克）；第一級毒品海洛因1包（淨重0.142公
    克、驗餘淨重0.1409公克）、第二級甲基安非他命毒品1包
    （淨重20.02公克、驗餘淨重19.84公克）；第二級毒品甲基
    安非他命3包（淨重2.56公克、驗餘淨重2.53公克）海洛因
    殘渣袋11只（因微量難以析離磅秤）、海洛因18包（合計淨
    重1.99公克）、甲基安非他命1包（驗餘淨重0.2044公克）
    ，係查獲之第一、二級毒品，不問是否屬於犯人所有，爰依
    毒品危害防制條例第18條第1項前段之規定，諭知沒收銷燬
    之。
據上論斷，應依刑事訴訟法第369條第1項前段、第364條、第299
條第1項前段、第368條，毒品危害防制條例第10條第2項、第18
條第1項前段，刑法第11條前段、第47條第1項、第51條第5款、
第9款，中華民國九十六年罪犯減刑條例第2條第1項第3款、第7
條判決如主文。
本案經檢察官陳玉珍到庭執行職務。
中    華    民    國    97    年     9    月    16    日
                  刑事第一庭  審判長法  官  葉騰瑞
                                    法  官  王炳梁
                                    法  官  莊明彰
以上正本證明與原本無異。
施用第一級毒品部分如不服本判決，應於收受送達後十日內向本
院提出上訴書狀，其未敘述上訴之理由者並得於提起上訴後十日
內向本院補提理由書（均須按他造當事人之人數附繕本）。
其餘部分不得上訴。
                                    書記官  吳金來
中    華    民    國    97    年    9     月    16    日
毒品危害防制條例第10條
施用第一級毒品者，處 6 月以上 5 年以下有期徒刑。
施用第二級毒品者，處 3 年以下有期徒刑。


司法院資訊處製作；財團法人民間司法改革基金會備份。
